【裁判字號】    98,抗,978
【裁判日期】    980619
【裁判案由】    繼續審判
【裁判全文】
臺灣高等法院民事裁定                   98年度抗字第978號
    抗告人  卯○○
上列抗告人因與相對人甲○○等間請求分割共有物事件，聲請續
行訴訟，對於中華民國九十八年五月二十二日臺灣板橋地方法院
九十七年度重訴字第二七八號裁定提起抗告，本院裁定如下：
    主  文
原裁定廢棄。
    理  由
一、按當事人得以合意停止訴訟程序，該項合意，應由兩造向受
    訴法院或受命法官陳明。合意停止訴訟程序之當事人，自陳
    明合意停止時起，如於四個月內不續行訴訟者，視為撤回其
    訴或上訴，民事訴訟法第一百八十九條第一項前段、第二項
    及第一百九十條前段分別定有明文。而所謂合意停止訴訟程
    序之陳明，以使法院知悉其有停止之合意，即足當之，其同
    時聯合或分別以書狀或言詞為之，均無不可（最高法院八十
    年度台抗字第三八二號裁定意旨參照）。次按當事人死亡者
    ，訴訟程序在有繼承人、遺產管理人或其他依法令應續行訴
    訟之人承受其訴訟以前當然停止。前開規定，於有訴訟代理
    人時不適用之，同法第一百六十八條、第一百七十三條前段
    亦定有明文。而訴訟程序當然或裁定停止者，期間停止進行
    ；自停止終竣時起，其期間更始進行，此觀同法第一百八十
    八條第二項規定即明。
二、本件抗告人主張：伊前以相對人甲○○、乙○○、癸○○、
    己○○、寅○○、丁○、庚○、戊○、丙○、曾華聰為被告
    ，訴請分割共有物，由原法院以九十八年度重訴字第二七八
    號受理在案。嗣雙方合意停止訴訟後，相對人曾華聰於民國
    九十八年二月二十五日死亡，本件訴訟程序當然停止，且因
    其繼承人忙於處理喪事，伊不方便立即進行協調分割事宜，
    乃未積極調解及續行訴訟。現曾華聰之繼承人曾梅、辛○○
    、壬○○、曾瑞鳳已聲明承受訴訟，伊自得聲請續行本件訴
    訟，原裁定駁回伊聲請，尚有未洽，應予廢棄等語。
三、經查，本件抗告人與相對人辛○○、壬○○、子○○、丑○
    ○之被繼承人曾華聰，及相對人甲○○、乙○○、癸○○、
    己○○、寅○○、丁○、庚○、戊○、丙○分割共有物事件
    ，兩造於九十七年十二月九日共同具狀向原法院陳明合意停
    止訴訟程序，有民事聲請狀在卷可稽（見原法院卷第85頁）
    ，依法已生合意停止訴訟程序之效力，若未於四個月內續行
    訴訟者，即生視為撤回起訴之效力。次查，曾華聰嗣於九十
    八年二月二十五日死亡，此有訃聞在卷可憑（見原法院卷第
    91頁），且曾華聰未委任訴訟代理人，依民事訴訟法第一百
    六十八條規定，本件訴訟程序在其繼承人承受訴訟前當然停
    止。且依同法第一百八十八條規定，前開依民事訴訟法第一
    百九十條所定四個月期間亦停止進行。再查，抗告人於九十
    八年四月二十一日具狀聲明由曾華聰之繼承人辛○○、壬○
    ○、子○○、丑○○承受訴訟，並聲請續行訴訟，亦有民事
    聲請狀可按（見原法院卷第90頁），自此聲明承受訴訟生效
    後，當然停止即告終竣，前開四個月期間更始進行，抗告人
    既已同時聲請續行訴訟，顯未屆滿四個月，不發生視為撤回
    其訴之效力。原裁定以本件訴訟視為撤回而終結，不得聲請
    續行訴訟，自屬違誤。又原裁定援引最高法院九十六年度台
    再字第五四號判決，謂撤回起訴對曾華聰及其繼承人並無不
    利益，抗告人不能聲請續行訴訟等語，然上開判決係針對再
    審程序所為，與本件訴訟程序有間，自不得比附援用，原裁
    定據為抗告人不能聲請續行訴訟之理由，亦非可取。是則原
    裁定駁回抗告人續行訴訟之聲請，尚有未洽。從而，抗告意
    旨指摘原裁定不當，求予廢棄，為有理由。爰將原裁定廢棄
    ，發回由原法院更為適法之處理。
四、據上論結，本件抗告為有理由，爰裁定如主文。
中    華    民    國    98    年    6     月    19    日
                  民事第十庭
                      審判長法  官  黃豐澤
                            法  官  吳謀焰
                            法  官  林麗玲
正本係照原本作成。
本裁定除以適用法規顯有錯誤為理由，不得再抗告。如提起再抗
告，應於收受後10日內委任律師為訴訟代理人向本院提出再抗告
狀。並繳納再抗告費新台幣１千元。
中    華    民    國    98    年    6     月    22    日
                            書記官  陶美玲


司法院資訊處製作；財團法人民間司法改革基金會備份。
